【裁判字號】    89,台上,2925
【裁判日期】    891228
【裁判案由】    返還價金
【裁判全文】
最高法院民事判決                              八十九年度台上字第二九二五號
    上  訴  人  甲○○○
    被 上訴 人  僑果實業股份有限公司
    法定代理人  陳 清 福
    訴訟代理人  陳 國 堂律師
右當事人間請求返還價金事件，上訴人對於中華民國八十八年九月二十八日台灣高等
法院第二審判決（八十八年度上字第七二一號），提起上訴，本院判決如左：
    主  文
原判決除假執行部分外廢棄，發回台灣高等法院。
    理  由
本件上訴人主張：伊於民國八十三年八月十七日向被上訴人購買坐落台北市○○區○
○段一小段五九、六二、七一、七四、一六六之二、一六七地號土地上之「紐約第五
街」地下二樓編號Ｒ十六號美食攤位及其基地應有部分，已依約繳付自備款及各項費
用計新台幣（下同）九十五萬五千元。嗣伊發現上開七一地號土地係財政部國有財產
局管理之國有地，雖於八十六年十一月八日與其餘土地合併編為同段五九地號土地，
惟其中應有部分一萬分之二五三一仍屬國有。被上訴人於銷售系爭房地時，故意不告
知上開事實，且為不實廣告稱：「地上一、二樓為高級百貨超市，業主保留經營，使
投資者賺錢有保障，並且地上、地下樓全區採取統一管理，整體規劃，是公園式的百
貨」云云，致伊陷於錯誤而簽約買受系爭房地，伊已撤銷該買受之意思表示，被上訴
人受領上開價款，即屬無法律上之原因而受利益，應返還其利益於伊。又系爭房屋興
建完成，其地下二樓使用執照登記用途為一般零售業，依法不得經營小吃或美食餐館
，與約定用途不符，並有其他諸多瑕疵，經伊限期催告改善，被上訴人仍未改善，伊
已於八十七年六月十九日依債務不履行及瑕疵擔保之規定，解除系爭契約，被上訴人
應負回復原狀之義務等情。求為命被上訴人給付伊九十五萬五千元及加付法定遲延利
息之判決。
被上訴人則以：系爭合併前國有七一地號土地早經伊承租，該土地嗣與其餘土地合併
為同段五九地號土地，其中屬於國有之基地應有部分，係對應於伊所有系爭大樓一、
二層之基地應有部分，與上訴人無涉，上訴人買受系爭基地應有部分並無短少。又伊
並未以不實廣告銷售系爭房地，系爭房屋依法可供餐飲業使用，縱有部分瑕疵，均屬
輕微，上訴人不得撤銷其意思表示或解除系爭契約等語，資為抗辯。
原審廢棄第一審所為上訴人勝訴之判決，改判駁回其訴，係以：被上訴人應移轉登記
予上訴人之系爭房屋所屬基地應有部分並無短少，有興雅市場土地持分總表、土地登
記簿謄本可稽，並為上訴人所不爭，自屬真實。被上訴人就其所有系爭大樓對應基地
之應有部分固有不足，惟其已向國有財產局承租系爭土地屬於國有之應有部分，該租
賃關係存在於被上訴人與國有財產局之間，縱租期屆滿後未續訂租約，國有財產局亦
不能請求拆除全棟大樓，與上訴人無涉，上訴人取得系爭土地應有部分自無瑕疵可言
。次按因買賣標的物有瑕疵，依其情形，解除契約顯失公平者，買受人僅得請求減少
價金，民法第三百五十九條但書定有明文。上訴人雖主張：被上訴人將系爭大樓地上
一、二樓出租予松青超市，地上樓層與地下樓層出入口不同，影響地下樓美食街之經
營，美食街使用執照登記用途為一般零售業，伊無法經營小吃或美食餐館；復未設置
瓦斯監控系統；公共走道未設置監視器；商店區未依約配置不鏽鋼或銅壓條；電氣設
備及消防栓配電控制管線明管暴露；防煙壁不合標準云云。惟查系爭房屋固有消防管
線為明管，地下二樓空氣門簾有空隙，防煙壁不完善，商店街地坪未設不鏽鋼或銅壓
條等瑕疵，尚未改善，有勘驗筆錄可憑，並為被上訴人所不爭；但如依此解除契約顯
失公平。故上訴人主張：系爭房地有權利瑕疵或物之瑕疵，伊得解除系爭契約，請求
返還價金云云，難認有據。從而，其請求被上訴人給付九十五萬五千元及加付法定遲
延利息，洵非正當，不應准許等詞，為其判斷之基礎。
查上訴人主張：被上訴人以不實廣告銷售系爭房地，致伊陷於錯誤而為買受，伊已撤
銷該意思表示，被上訴人受領系爭價款即屬無法律上之原因，應返還其利益等語（見
第一審卷十頁），係屬重要之攻擊方法，原審恝置未論，已有判決不備理由之違法。
次查上訴人主張：被上訴人於銷售廣告載明地下二樓為美食街，惟系爭房屋興建完成
，其使用執照登記用途為一般零售業，依現行法令不得經營小吃店或餐館，有欠缺契
約預定效用之瑕疵，並為不完全給付等語，已據提出銷售廣告及使用執照為證（見第
一審卷六、七、四一、四五頁），此攸關上訴人解除契約是否顯失公平，是否毫無足
採，並待澄清。末按民法第三百五十九條固規定，買賣因物有瑕疵，出賣人應負擔保
之責，如依其情形，解除契約顯失公平者，買受人僅得請求減少價金。惟該條所謂顯
失公平，係指瑕疵對於買受人所生之損害與解除對於出賣人所生之損害，有失平衡而
言。原審未就上訴人主張之系爭房屋之其他瑕疵逐一予以調查審認，及斟酌其瑕疵對
於上訴人所生之損害與解除契約對於被上訴人所生之損害，是否有失平衡﹖即認上訴
人解除契約係顯失公平，亦嫌速斷。上訴論旨，指摘原判決不當，求予廢棄，非無理
由。
據上論結，本件上訴為有理由。依民事訴訟法第四百七十七條第一項、第四百七十八
條第一項，判決如主文。
中      華      民      國    八十九    年     十二     月    二十八    日
                              最高法院民事第四庭
                                  審判長法官  林  奇  福
                                        法官  陳  國  禎
                                        法官  李  彥  文
                                        法官  陳  重  瑜
                                        法官  劉  福  聲
      右正本證明與原本無異
                                              書  記  官
中      華      民      國     九十     年      一      月      十      日


司法院資訊處製作；財團法人民間司法改革基金會備份。
